最高法院民事裁定　　　　　　　　　　　　　　　　九十三年度台抗字第七六七號
　　再 抗告 人　經濟部水利署南區水資源局
　　法定代理人　楊豐榮
　　代　理　人　蔡建賢律師
右再抗告人因與百景造形工程有限公司間聲請仲裁判斷准予強制執行事件，對於中華
民國九十三年一月二十日台灣高等法院台南分院裁定（九十二年度抗字第四六八號）
，提起再抗告，本院裁定如下：
    主  文
原裁定廢棄，應由台灣高等法院台南分院更為裁定。
    理  由
本件相對人因向再抗告人承攬牡丹水庫植栽工程，就工程合約所生之增加費用支出等
爭議，向中華民國仲裁協會聲請仲裁，經該會作成九十年度仲聲仁字第三○號仲裁判
斷，命再抗告人給付相對人新台幣二千七百三十五萬五千八百七十三元本息後，相對
人聲請台灣台南地方法院（下稱台南地院）裁定准予強制執行。再抗告人不服，以相
對人於提付仲裁前，未踐行前置程序，仲裁協議不成立；且本件仲裁事項，不屬兩造
所訂工程合約範圍，仲裁判斷有與仲裁協議標的無關之情事為由，提起抗告。原法院
以：兩造所立工程合約附件中台灣省水利局施工規範第十五條雖有關於仲裁前置程序
之約定，惟該前置程序僅係進入仲裁程序前另一簡便處理當事人爭議之程序，當事人
發生爭議，縱未先履行前置程序，要難謂其爭議並不存在，故其自得就爭議提付仲裁
，該未履行前置程序之瑕疵，尚不足以影響仲裁判斷之結果。又相對人提付仲裁事項
包括因可歸責於再抗告人之事由致工期展延、苗木規格過大、介面破壞及變更設計增
加費用及損失等，該等事項，與再抗告人就相對人完成之工作應否給付工程款及賠償
損失有關，自屬兩造關於合約履行之爭議，本件仲裁就此而為判斷，應在兩造約定仲
裁判斷事項之範圍內。因而維持台南地院所為准許仲裁判斷強制執行之裁定。查兩造
所訂工程合約書附件「牡丹水庫植栽工程施工補充說明」第二十一條固載明：「工程
合約中未訂明仲裁條款，惟如有爭議時仍可依商務仲裁條例規定辦理」。惟該工程合
約書附件「台灣省水利局施工規範」第十五條則載明：「異議處理：乙方（指相對人
）如認為本局所要求之工作或監督工程司所給予以指導不在契約範圍以內者，應立即
向本局提出書面意見，請求解釋，乙方接受指示後，如仍有解釋未明之處，亦應於收
文二日內再提出書面意見，否則本局認為乙方已經接受，將來不得再提出任何異議」
，依此約定，再抗告人所要求之工作或監督工程司所給予之指導不在契約範圍以內者
，如相對人未依上開約定向再抗告人提出書面意見，相對人已不得再提出任何異議，
亦即不得再行爭執。兩造既約定不得再行爭執，則此等事項能否謂係兩造合意提付仲
裁之事項，而屬仲裁協議標的之爭議，即非無研求之餘地。原法院遽認相對人未依上
開程序處理，要難謂其爭議並不存在，自得提付仲裁，尚嫌速斷。再抗告意旨，指摘
原裁定不當，聲明廢棄，非無理由。末查仲裁法第五十二條規定法院關於仲裁事件之
程序，除本法另有規定外，適用非訟事件法，非訟事件法未規定者，準用民事訴訟法
。而依非訟事件法第二十八條規定：「抗告及再抗告，除本法另有規定外，準用民事
訴訟法關於抗告程序之規定」，故須非訟事件法未有規定者，始得準用民事訴訟法之
規定。而對於非訟事件之裁定提起抗告，非訟事件法第二十七條已另有規定，則民事
訴訟法第四百八十六條第四項、第五項及第六項之規定，自不在準用之列，併予敘明
。
據上論結，本件再抗告為有理由。依仲裁法第五十二條，非訟事件法第二十八條，民
事訴訟法第四百九十二條，裁定如主文。
中　　　華　　　民　　　國　　九十三　　年　　　十　　　月　　 十四 　　日
                              最高法院民事第二庭
                                  審判長法官  林　奇　福
                                        法官  陳　國　禎
                                        法官  李　彥　文
                                        法官  陳　重　瑜
                                        法官  鄭　玉　山
      右正本證明與原本無異
                                              書  記  官
中　　　華　　　民　　　國　　九十三　　年　　　十　　　月　　二十八　　日
                                                                        Ｑ
